臺灣高雄地方法院民事裁定　　　　　　　94年度家聲字第41號
聲　請　人　財政部國有財產局臺灣南區辦事處
法定代理人　莊翠雲
　　　　　　　　　　送達代收人.
上聲請人聲請核定遺產管理人報酬事件，本院裁定如下：
    主　　文
聲請人任被繼承人甲○○之遺產管理人之報酬定為新臺幣伍仟
佰壹拾捌元。
程序費用由聲請人負擔。
    理　　由
一、按「遺產管理人，得請求報酬，其數額由親屬會議按其勞力
    及其與被繼承人之關係酌定之」，「依本法之規定應開親屬
    會議時，由當事人、法定代理人或其他利害關係人召集之」
    ，「親屬會議不能召開或召開有困難時，依法應經親屬會議
    處理之事項，由有召集權人聲請法院處理之」，民法第1183
    條、第1129條、第1132條第2 項前段分別定有明文。又上開
    聲請法院酌給選定之遺產管理人報酬之規定，於民法第1178
    條第2 項法院選任之遺產管理人準用之，非訟事件法第78條
    第2項亦有明文規定，核先敘明。
二、聲請意旨略以：聲請人前依本院93年度財管字第23號、臺灣
    高等法院高雄分院93年度家抗第70號等民事裁定，被選任為
    被繼承人甲○○（男，民國57年8 月12日出生，
    編號：Ｚ000000000號，生前
    之11號2 樓）之遺產管理人，經裁定確定後，聲請人業已遵
    行職務，並於94年1 月13日依本院裁定准予公示催告辦理登
    報在案。又甲○○之遺產，經依財政部財稅資料中心查告，
    遺有坐落於臺南縣柳營鄉○○○段3671（面積113 ㎡）、
    3671之1 （面積23㎡）、3671之2 （面積96㎡）、3672 （
    面積117 ㎡）、3672之1 （面積29㎡）、3672之2 （面積
    113 ㎡）地號等6 筆土地（以上各筆土地之權利範圍均為持
    分6 分之1）， 其遺產總值經依93年度土地公告現值計算，
    合計為新臺幣（下同）五十三萬一千八百三十元（原聲請狀
    聲請人誤載為二百八十七萬六千七百零五元，業已另具狀更
    正）。嗣中華商業銀行股份有限公司以被繼承人甲○○債權
    人之身分聲請法院拍賣抵押物，業經臺灣臺南地方法院以94
    年度執字第7243號民事執行事件，准予查封拍賣被繼承人所
    有抵押之前開不動產在案。茲因遺產管理人報酬事實上已難
    期待由被繼承人之親屬會議酌定，聲請人為免應有之遺產管
    理報酬日後無法獲得分配，爰依民法第1183條及財政部訂頒
    「代管無人承認繼承遺產作業要點」第14點第3 項之規定，
    聲請核定遺產管理人報酬，及聲請費用由被繼承人甲○○之
    遺產負擔，俾參與分配等語，並提出本院93年度財管字第23
    號、臺灣高等法院高雄分院93年度家抗字第70號、本院93年
    度家催字第462 號等裁定書，及臺灣臺南地方法院民事執行
    處94年2 月25日南院慶94執算字第7243號通知書、被繼承人
    甲○○之遺產總值表各一份，與被繼承人前開遺產之土地登
    記謄本6 份為證。
三、經查：
  (一)被繼承人甲○○於91年5 月28日死亡，其依民法第1138條所
    列各順序之繼承人已全部拋棄繼承，且迄未由親屬會議選定
    遺產管理人，而由本院選任聲請人為遺產管理人等情，有本
    院依職權調閱本院93年度財管字第23號、臺灣高等法院高雄
    分院93年度家抗字第70號、本院93年度家催字第462 號等民
    事聲請卷宗核閱無訛。是被繼承人之親屬顯已不願處理其遺
    產相關事宜，聲請人自難召開親屬會議酌定其管理甲○○遺
    產之報酬甚明。是聲請人本於利害關係人之地位，向本院聲
    請酌定其任遺產管理人之報酬，揆諸首揭法律規定，自屬有
    據。
　(二)次查，聲請人主張被繼承人甲○○之遺產，遺有前揭坐落於
    臺南縣柳營鄉○○○段3671（面積113 ㎡）、3671之1 （面
    積23㎡）、3671之2 （面積96㎡）、3672（面積117 ㎡）、
    3672之1 （面積29㎡）、3672之2 （面積113 ㎡）地號等6
    筆土地（以上各筆土地之權利範圍均為持分6 分之1）， 其
    遺產總值為新臺幣（下同）五十三萬一千八百三十元之事實
    ，業據聲請人提出被繼承人甲○○之遺產總值表一份、被繼
    承人前開遺產之土地登記謄本6 份為證，堪信為真實。本院
    審酌本件被繼承人遺產之數量、價值，目前經濟狀況，就業
    市場行情，及依財政部訂頒之「代管無人承認繼承遺產作業
    要點」第十四點第三項有關請求管理遺產報酬之標準不得低
    於遺產現值百分之一之規定等一切情形，認聲請人被選任為
    被繼承人甲○○之遺產管理人之報酬，以五千三百十八元為
    屬適當，應予准許，爰酌定如主文所示之遺產管理人報酬。
四、又非訟事件程序費用，除法律另有規定外，由聲請人負擔，
    非訟事件法第8 條第1 項前段定有明文。而民法第1150條前
    段並非聲請人聲請選任遺產管理人事件之程序費用應由遺產
    負擔之另外規定（民事訴訟法第634 條規定之文義可供參考
    ），斷無依上開實體法之規定，做為法院命負擔程序費用之
    依據。是本件程序費用，自應由聲請人負擔。至聲請人將來
    將此程序費用依民法第1150條前段之規定，列為費用而併為
    執行或參與分配，則屬另一回事，不應混淆，併此敘明。
五、依民法第1150條前段、非事件法第8 條第1 項前段，裁定如
    主文。
中　　華　　民　　國　　94　　年　　4 　　月　　19　　日
                  家事法庭法　官　柯盛益
上正本係照原本作成。
如對本裁定抗告，須於本裁定送達後10日內向本院提出抗告狀。
中　　華　　民　　國　　94　　年　　4 　　月　　19　　日
                          書記官　鄭裕一
